最高法院刑事判決　　　　　　　　　　111年度台上字第814號
上　訴　人　謝長恩



上列上訴人因違反毒品危害防制條例案件，不服臺灣高等法院
中華民國110 年10月28日第二審判決（110 年度上訴字第2823號
，起訴案號：臺灣新北地方檢察署108年度偵字第37063 號、108
年度毒偵字第6754號、109 年度毒偵字第1299號），提起上訴，
本院判決如下：
    主  文
上訴駁回。
    理  由
一、按刑事訴訟法第377 條規定，上訴於第三審法院，非以判決
    違背法令為理由，不得為之。是提起第三審上訴，應以原判
    決違背法令為理由，係屬法定要件。如果上訴理由書狀並未
    依據卷內訴訟資料，具體指摘原判決不適用何種法則或如何
    適用不當，或所指摘原判決違法情事，顯與法律規定得為第
    三審上訴理由之違法情形，不相適合時，均應認其上訴為違
    背法律上之程式，予以駁回。
二、本件原審審理結果，認上訴人謝長恩有如原判決事實欄一之
    （一）、（二）所載之犯行，分別論處其共同販賣第二級毒
    品既、未遂均累犯各1 罪刑及為相關沒收宣告。已詳敘認定
    犯罪事實所憑證據及理由。並對上訴人之自白，如何與事實
    相符，為可採信，依據卷內資料予以說明。
三、原判決係綜合判斷共同正犯呂政憲、證人即購毒者陳雅玲之
    證述及上訴人部分之供述等證據，尚非僅憑呂政憲之證述，
    即認定原判決事實欄一之（一）所示部分，陳雅玲確有交付
    新臺幣（下同）2 千元之購毒價金予上訴人。並敘明：上訴
    人於原審一度爭執未拿到該價金，如何不足採等由甚詳。所
    為論列說明，與卷證資料悉相符合，亦不違反經驗、論理法
    則，尚無違誤。上訴意旨謂上訴人未拿到該價金，原判決有
    調查未盡之違法。是對原審採證、認事之職權行使及原判決
    已說明之事項，以自己之說詞或持不同之評價，而為事實上
    之爭辯，自非適法上訴第三審之理由。
四、原判決就累犯部分，已審酌上訴人成立累犯之犯罪情節及相
    關事證，說明如何認其有刑罰反應力薄弱情事，及其無司法
    院釋字第775 號解釋意旨所指應裁量不予加重最低本刑之情
    形，除法定刑為無期徒刑部分不得加重外，應依累犯規定加
    重其刑。上訴人主張其不應依累犯規定加重其刑，如何不可
    採等旨甚詳，於法尚無不合。上訴意旨謂上訴人前案施用毒
    品與本案販賣毒品罪質不同，且前案只是易科罰金，難謂其
    有反社會性格。原判決依累犯規定加重其刑，不但違反罪刑
    相當原則，並有適用法則不當之違法。惟查是否應依累犯規
    定加重其刑，非僅憑前案有無入監執行或前案與本案之犯罪
    類型是否相同為斷。上訴意旨是就原審裁量職權之適法行使
    及原判決已說明之事項，依憑己見而為指摘，尚非上訴第三
    審之適法理由。
五、修正前毒品危害防制條例第17條第2 項規定：「犯第4 條至
    第8 條之罪於偵查及審判中均自白者，減輕其刑。」係為鼓
    勵是類犯罪行為人自白、悔過，並期訴訟經濟、節約司法資
    源而設。此所謂「自白」，係指對自己之犯罪事實全部或主
    要部分為肯定供述之意。關於原判決事實欄一之（一）所示
    共同販賣第二級毒品部分，有無前揭規定之適用。原判決已
    敘明：上訴人於警詢、偵查中均否認與呂政憲共同販賣第二
    級毒品給陳雅玲，難認有自白犯行，不符合上開減輕其刑之
    規定等由甚詳。所為論斷，與卷內資料悉相符合，並無違誤
    。上訴意旨雖謂上訴人於警詢時已供述：民國108 年11月20
    日之通訊軟體LINE對話，是叫陳雅玲幫其問有無人要購買甲
    基安非他命，陳雅玲要買1 兩甲基安非他命，其要賣陳雅玲
    3 萬元。另其於偵查中亦陳明與呂政憲同往陳雅玲住處完成
    毒品交付，陳雅玲有匯款之事實，符合於偵查中自白之要件
    ，縱其爭執該當之罪責，核屬訴訟防禦權及辯護權之適法行
    使。原判決未依修正前毒品危害防制條例第17條第2 項減輕
    其刑，有適用法則不當之違法。卷查上訴人於警詢為上開供
    述前已供稱：該次沒有與陳雅玲完成交易毒品，之後再明白
    供述：當日沒有販賣毒品給陳雅玲。綜觀上訴人警詢所述，
    難謂其於警詢時已自白販賣毒品。又上訴人於偵查中既供明
    是呂政憲將甲基安非他命給陳雅玲，陳雅玲未給其現金。其
    未販賣甲基安非他命，是呂政憲跟陳雅玲交易。自無自白販
    賣毒品可言。上訴人主張其如原判決事實欄一之（一）所示
    共同販賣第二級毒品部分，有修正前毒品危害防制條例第17
    條第2 項減輕其刑規定之適用，尚屬無據。執此指摘，殊非
    適法上訴第三審之理由。
六、刑事偵查技術上所謂「釣魚偵查」，係指對於原已犯罪或具
    有犯罪故意之人，司法警察提供或利用機會，使其暴露犯罪
    事證，再加以逮捕或偵辦而言。此項偵查手段，於公共利益
    之維護有其必要性，並未違反憲法對於基本人權之保障，尚
    非法所不許。又刑法第59條之酌量減輕其刑，必於犯罪之情
    狀，在客觀上足以引起一般同情，認為即予宣告法定最低度
    刑，猶嫌過重者，始有其適用。此屬事實審法院得依職權裁
    量之事項。上訴意旨以上訴人如原判決事實欄一之（二）所
    示共同販賣第二級毒品未遂部分，係陳雅玲在警方監控下，
    以欲買較多數量之毒品，誘使呂政憲交易毒品，其僅在場陪
    同，自始不可能完成交易、造成實害，法重而情輕。原判決
    未依刑法第59條規定減輕其刑，復未說明理由，有理由不備
    之違誤。係就原審裁量職權之適法行使，依憑己見而為指摘
    ，仍非上訴第三審之適法理由。
七、刑及執行刑之量定，均屬為裁判之法院裁量之職權。原判決
    已就上訴人所犯共同販賣第二級毒品既、未遂罪，均依累犯
    規定加重其刑（無期徒刑部分不加重），其中共同販賣第二
    級毒品未遂部分，依刑法第25條第2 項、毒品危害防制條例
    第17條第2 項規定遞減輕其刑後，以其之責任為基礎，具體
    斟酌刑法第57條所列各款事項，而為量刑，及依同法第51條
    第5 款規定，定其應執行之刑。既未逾越法定刑度，亦無違
    背公平正義之情形，均屬裁量職權之適法行使，尚難指為違
    法。上訴意旨雖以原判決事實欄一之（一）所示部分，上訴
    人未收到2 千元。事實欄一之（二）所示部分，其自始不可
    能完成交易、造成實害，犯罪情節輕微。又呂政憲為實際販
    毒者，其僅帶同呂政憲前往交易，犯罪情節遠輕於呂政憲。
    原審卻量處其與呂政憲（經第一審判處罪刑確定）相同刑度
    ，有違平等原則。惟查原判決係具體斟酌刑法第57條所列各
    款事項，合法行使其量刑裁量權限，並非單以參與犯罪之情
    節，作為量刑輕重之唯一標準。尚難以上訴人之量刑未較呂
    政憲為輕，執為指摘原判決違法。其餘上訴意旨，核係對原
    審量刑裁量之職權行使及原判決已斟酌說明之事項，任憑己
    意而為指摘，自非適法上訴第三審之理由。
八、依上所述，本件上訴違背法律上之程式，應予駁回。又本院
    既從程序上駁回，上訴人請求減輕其刑及從輕量刑，無從審
    酌，併予說明。
據上論結，應依刑事訴訟法第395 條前段，判決如主文。
中    華    民    國   111    年    2     月    16    日
                  刑事第八庭審判長法  官  李  英  勇  
                                  法  官  洪  兆  隆  
                                  法  官  吳  冠  霆  
                                  法  官  邱  忠  義  
                                  法  官  楊  智  勝  
本件正本證明與原本無異
                                  書記官
中    華    民    國   111    年    2     月    21    日